【裁判字號】    95,上訴,2201
【裁判日期】    951128
【裁判案由】    毒品危害防制條例
【裁判全文】
臺灣高等法院臺中分院刑事判決        95年度上訴字第2201號
上  訴  人  臺灣臺中地方法院檢察署檢察官
上  訴  人
即  被  告  乙○○
                    （因另案在臺灣臺中監獄執行）
上列上訴人因毒品危害防制條例案件，不服臺灣臺中地方法院95
年度訴字第961號中華民國95年8月10日第一審判決（起訴案號：
臺灣臺中地方法院檢察署95年度毒偵字第 879號；移送併案審理
案號：臺灣臺中地方法院檢察署95年度毒偵字第3380號），提起
上訴，本院判決如下：
    主    文
原判決關於施用第一級毒品及定應執行刑部分均撤銷。
乙○○連續施用第一級毒品，累犯，處有期徒刑拾壹月。
其他上訴駁回。
上訴駁回之所處有期徒刑肆月與撤銷改判所處之有期徒刑拾壹月
，應定執行有期徒刑壹年貳月。
    犯罪事實
一、乙○○前曾犯違反麻醉藥品管理條例、竊盜、賭博、違反毒
    品危害防制條例等罪前科，其中於民國（下同）92年間所觸
    犯違反毒品危害防制條例罪，經原審法院於92年10月13日以
    92年度訴字第2206號判處應執行有期徒刑1年2月，並於92年
    11月3日確定，業於94年2月18日因縮短刑期執行完畢。又因
    違反毒品危害防制條例案件，經依原審法院89年毒聲字第16
    91號裁定令入戒治處所施以強制戒治，嗣於90年 4月10日執
    行完畢出監，由臺灣臺中地方法院檢察署檢察官於90年 5月
    16日，以90年度戒毒偵字第 251號不起訴處分確定。其於上
    開強制戒治執行完畢出監後 5年內，復基於施用第一級毒品
    之概括犯意，自95年1月15日上午10時許起至同年6月30日下
    午10時許止，連續在臺中市○區○村路○段128巷40號等處，
    以注射針筒注射血管方式連續施用第一級毒品海洛因多次，
    平均 1天施用2至3次。又另行起意施用第二級毒品甲基安非
    他命，於95年 1月23日下午22時許在其上開住處以將第二級
    毒品安非他命置放於玻璃球內，其下以火燃燒，吸食其產生
    之煙霧方式施用第二級毒品甲基安非他命1次。嗣於95年1月
    25日下午18時30分許，為警在臺中市南屯區○○○路○段108
    2之2號查獲。復於同年7月3日下午 4時25分經警採驗其尿液
    ，發現有第一級毒品嗎啡反應（海洛因進入人體內經代謝作
    用後呈嗎啡成分經由尿液排出）。
二、案經臺中市警察局第六分局報請臺灣台中地方法院檢察署檢
    察官偵查起訴及移送併案審理。
    理    由
一、上開事實，業據被告乙○○（下稱被告）於本院審理時自白
    在卷。經查：被告於95年 1月25日經警採驗其尿液結果，確
    呈嗎啡（海洛因進入人體內經代謝作用後呈嗎啡成分經由尿
    液排出）與甲基安非他命陽性反應；而於同年7月3日復經警
    採驗其尿液結果，亦呈嗎啡陽性反應（安非他命與甲基安非
    他命俱呈陰性反應），有警製尿液代號與真實姓名對照表及
    詮昕科技股份有限公司出具之濫用藥物尿液檢驗報告各 2份
    等件在卷足參（參見臺中市警察局第六分局中分六警偵字第
    095000136 號刑案偵查卷宗第37頁、臺中市警察局第一分局
    中分一刑字第0950034888號刑案偵查卷宗第 6頁；臺灣臺中
    地方法院檢察署 95年度毒偵字第235號偵查卷宗第20頁；臺
    灣臺中地方法院檢察署95年度毒偵字第3380號偵查卷宗第 9
    頁），足認被告上開自白與事實相符。復查被告前因施用毒
    品案件，經觀察、勒戒後，認無繼續施用毒品之傾向，於90
    年 4月10日執行完畢釋放，由臺灣臺中地方法院檢察署檢察
    官以90年度戒毒偵字第 251號不起訴處分在案之事實，有臺
    灣高等法院被告前案紀錄表、刑案資料查註紀錄表各 1份附
    卷可按，其於強制戒治執行完畢釋放出所後 5年內，再犯本
    件之施用第一、二級毒品罪無訛。是本案罪證明確，被告犯
    行洵足認定，應依法論科。
二、按行為後法律有變更者，適用行為時之法律，但行為後之法
    律有利於行為人者，適用最有利於行為人之法律，現行刑法
    第2條第1項定有明文。此條規定乃與刑法第 1條罪刑法定主
    義契合，而貫徹法律禁止溯及既往原則，係規範行為後法律
    變更所生新舊法律比較適用之準據法，是刑法第 2條本身雖
    經修正，但刑法第 2條既屬適用法律之準據法，本身尚無比
    較新舊法之問題，應一律適用裁判時之現行刑法第 2條規定
    以決定適用之刑罰法律。刑法修正之比較新舊法，應就罪刑
    有關之共犯、未遂犯、想像競合犯、牽連犯、連續犯、結合
    犯，以及累犯加重、自首減輕暨其他法定加減原因（如身分
    加減）與加減例等一切情形，本於統一性及整體性原則，綜
    其全部罪刑之結果而為比較，亦有最高法院95年度第 8次刑
    事庭會議決議可資參照。查被告行為後，刑法業於94年 2月
    2 日修正公布，並於95年7月1日施行。是被告行為後應適用
    之相關法律既已有變更，茲就本案適用修正前、後規定之結
    果，比較說明如次：(一)按刑法第2條第1項所稱之法律，係指
    刑罰所依存的整體法律狀態，故法律有變更應指足以影響行
    為的可罰性與法律效果的法令因修正或廢止而有所變更而言
    。所以刑法法律變更概念，應界定在法律規定的改變，足以
    影響刑罰權判斷者而言，刑法總則的變更，自然會影響到個
    別犯罪的成立，乃至於法律效果的結構，自屬法律變更，應
    為新舊法之比較。(二)修正後刑法業已刪除原刑法第56條之連
    續犯規定，則被告所為之數犯罪行為，除法理上合於接續犯
    、包括一罪之情形，仍可認為構成單一犯罪外，即應依刑法
    第51條之規定分論併罰，此刪除雖非犯罪構成要件之變更，
    但顯已影響行為人刑罰之法律效果，自屬法律有變更。依修
    正前刑法，本案被告之前開施用第一級毒品犯行，屬於連續
    犯應依裁判上一罪論處，得加重其刑至2分之1，然依修正後
    之刑法，各該行為，均應併合處罰，經比較新、舊法適用結
    果，仍應適用被告行為時之法律，即修正前刑法而論以連續
    犯，對於被告較為有利。(三)刑法第47條第 1項修正為受徒刑
    之執行完畢，或一部之執行而赦免後， 5年以內「故意」再
    犯有期徒刑以上之罪者，為累犯，若再犯之罪為「過失犯」
    ，則無累犯規定之適用，然依修正前刑法第47條之規定，過
    失犯亦可構成累犯，此項變動影響行為人之刑罰法律效果，
    係屬新修正刑法第2條第1項之「法律變更」。本案被告不論
    依照修正前刑法第47條或修正後刑法第47條第 1項規定，均
    成立累犯，應逕適用被告行為時之修正前刑法第47條累犯之
    規定。(四)關於數罪併罰定其應執行刑之情形，刑法第51條第
    5 款已修正為「宣告多數有期徒刑者，於各刑中之最長期以
    上，各刑合併之刑期以下，定其刑期。但不得逾三十年」，
    與修正前規定之「宣告多數有期徒刑者，於各刑中之最長期
    以上，各刑合併之刑期以下，定其刑期。但不得逾二十年」
    之規定相較，自以修正前規定之定應執行刑之上限為20年對
    行為人較為有利，此為影響行為人刑罰之法律效果。是被告
    行為後法律已有所變更，經比較修正前、後刑法第51條第 5
    款之規定，應依刑法第2條第1項前段之規定，適用最有利於
    被告之修正前刑法，而定其應執行之刑。(五)綜上所述，參照
    上最高法院決議意旨，依修正後刑法第 2條第一項規定之「
    從舊從輕」原則，本案經適用修正前、後刑法相關規定，綜
    其全部罪刑之比較結果，顯認修正後刑法之規定並非較有利
    於被告，自應一體適用修正前刑法第56條、第47條、第51條
    第5款之規定，予以論處。
三、核被告所為，係犯毒品危害防制條例第10條第 1項項之施用
    第一級毒品罪及同條例第10條第 2項之施用第二級毒品罪。
    被告為供施用而持有第一級毒品海洛因及第二級毒品甲基安
    非他命之低度行為，已分別為施用第一級毒品海洛因及第二
    級毒品甲基安非他命之高度行為所吸收，均不另論罪。被告
    先後多次施用第一級毒品之行為，時間緊接，犯罪構成要件
    相同，顯係基於概括犯意反覆為之，為連續犯，應依修正前
    刑法第56條之規定論以一罪，並加重其刑。又被告自95年 1
    月25日之後迄同年 6月30日之施用第一級毒品犯行，雖未據
    檢察官起訴（經檢察官上訴後移送併案審理），惟因該部分
    與已起訴經認定有罪部分，具有連續犯之裁判上一罪關係，
    依審判不可分原則，本院應併予審理。其所犯上開施用第一
    級毒品罪及施用第二級毒品間，犯意各別，犯罪構成要件互
    殊，應分論併罰。被告曾於92年間所觸犯違反毒品危害防制
    條例罪，經原審法院於92年10月13日以92年度訴字第2206號
    判處有期徒刑1年2月（二罪各處有期徒刑10月與 6月，定應
    執行刑1年2月），並於92年11月3日確定，業於94年2月18日
    縮短刑期執行完畢之事實，有臺灣高等法院被告全國前案紀
    錄表及臺灣彰化地方法院檢察署刑案資料查註紀錄表在卷可
    按，其於受有期徒刑之執行完畢後， 5年內再犯有期徒刑之
    罪之本案上開 2罪，應依修正前之刑法第47條規定，論以累
    犯，並加重其刑（施用第一級毒品部分應遞加重其刑）。
三、另檢察官上訴及移送併辦意旨復指稱：被告自95年 6月底某
    日起至95年7月3日16時15分往前回溯96小時之某日某時止，
    反覆以玻璃球施用第二級毒品甲基安非他命等語。惟按被告
    之自白，不得作為有罪判決之唯一證據，仍應調查其他必要
    之證據，以察其是否與事實相符；又犯罪事實應依證據認定
    之，無證據不得認定犯罪事實，刑事訴訟法第154條第2項、
    第156條第2項定有明文。上開檢察官所指被告施用第二級毒
    品之事實，雖據被告於偵訊時自白，但被告經警於95年7月3
    日所採取之尿液，經檢驗結果，關於安非他命與甲基安非他
    命俱呈陰性反應，已如前述，復無其他證據足以補強此部分
    之犯行，自無法僅憑被告之自白，遽認被告有於95年 6月30
    日前有此部分之犯行，此部分既不在起訴範圍且不能為有罪
    之諭知，即與上開已起訴經認定成立犯罪之施用第二級毒品
    部分，不具連續犯之裁判上一罪關係，無從併予論處；至於
    95年7月1日以後部分已無連續犯裁判上一罪之適用，原非本
    院所得審酌，附此敘明。
四、原審就被告施用第二級毒品犯行部分，依毒品危害防制條例
    第10條第 2項，刑法第11條前段、修正前第47條之規定，予
    以論處，並審酌被告有施用毒品之紀錄、施用甲基安非他命
    係戕害其個人健康，及犯後坦承犯行等一切情狀，判處被告
    有期徒刑 4月，經核其認事用法及量刑均為妥適，檢察官與
    被告之上訴，均為無理由，自應駁回其此部分之上訴。另原
    審對被告施用第一級毒品部分予以論罪科刑，固非無見，惟
    被告自95年1月25之後，迄同年6月30日止之連續施用第一級
    毒品海洛因之犯行，與已起訴經判決有罪部分具有連續犯之
    裁判上一罪關係，依法自應併予審判，原審未及審酌併予判
    決，自有未洽，則檢察官與被告上訴指摘原判決不當，為有
    理由，自應由本院將原判決撤銷改判。按施用毒品者，其個
    人身家、父母、妻小暨其他親友俱受其連累，無從經營正常
    生活，不能單純視為個人自戕身心健康之行為，實已衍生危
    害家庭及社會之不利後果，自應治以相當之罪責，始符合毒
    品危害防制條例之立法意旨。爰審酌被告之素行，本案施用
    毒品之情節、犯後之態度等一切情狀，量處如主文第 2項所
    示之刑。關於被告施用第一級毒品部分既經撤銷改判，原判
    決所定之執行刑即失所附麗，自應一併撤銷。爰就被告上訴
    駁回部分原審判處之有期徒刑 4月與本院撤銷改判所處有期
    徒刑11月，定應執行刑有期徒刑1年2月。
據上論斷，應依刑事訴訟法第368條、第369條第1項前段、第364
條，第 299條第1項前段，毒品危害防制條例第10條，刑法第2條
第 1項前段、第11條前段、修正前刑法第56條、第47條、刑法第
51條第5款，判決如主文。
本案經檢察官甲○○到庭執行職務。
中    華    民    國    95    年    11    月    28    日
            刑事第三庭  審判長法  官  王  增  瑜
                              法  官  廖  柏  基
                              法  官  蔡  紹  良
上列正本證明與原本無異。
本判決上訴駁回部分不得上訴，關於第一級毒品部分得上訴。
如不服本判決應於收受送達後十日內向本院提出上訴書狀，其未
敘述上訴之理由者並得於提起上訴後十日內向本院補提理由書（
均須按他造當事人之人數附繕本）。
                              書記官  巫  丞  晏
中    華    民    國    95    年    11    月    28    日
附錄本案論罪科刑法條：毒品危害防制條例第10條
施用第一級毒品者，處 6 月以上 5 年以下有期徒刑。
施用第二級毒品者，處 3 年以下有期徒刑。
                                                      Ｒ


司法院資訊處製作；財團法人民間司法改革基金會備份。
